【裁判字號】    92,自,19
【裁判日期】    920725
【裁判案由】    詐欺
【裁判全文】
臺灣臺南地方法院刑事判決                            九十二年度自字第一九號
    自  訴  人  甲○○
    被      告  乙○○
右列被告因詐欺案件，經自訴人提起自訴，本院判決如左：
    主  文
乙○○無罪。
    理  由
一、自訴意旨略以：乙○○與甲○○為朋友關係，民國八十九年三月八日乙○○向甲
    ○○吹噓其負責經營之磐碁資訊股份有限公司前景極佳，鼓吹甲○○投資該公司
    ，自訴人甲○○不疑有他，遂匯款新台幣（下同）八十萬元與乙○○，甲○○並
    交付身分證、印章供其辦理股東及監察人登記，嗣自訴人要求乙○○出示股東名
    冊資料，惟乙○○一再拖延，後又未返還股款，避不見面，顯係觸犯詐欺罪云云
    。
二、按犯罪事實應依證據認定之，無證據不得推定其犯罪事實；又不能證明被告犯罪
    者，即應諭知無罪之判決，刑事訴訟法第一百五十四條、第三百零一條第一項分
    別定有明文。
三、本件自訴人認被告涉有詐欺罪嫌，無非以被告收受股款八十萬元，未辦理股東及
    監察人登記，且避不見面等資為依據。
四、訊據被告堅決否認有右揭犯行，辯稱：自訴人投資時，景氣狀況極佳，被告公司
    之產品為股票系統收音機，後來股市變差，公司業績也變差方倒閉等語。
五、經查：
（一）八十八年、八十九年間，我國經濟景氣較目前為優，八十九年三月八日即自訴
      人匯款日前我國證券交易市場加權指數多在九千五百點以上，有證券交易所八
      十九年度之股價加權指數統計報告在卷可證，與今日我國證券交易市場之股價
      加權指數僅五千四百點上下相比，自不可同日而語，是被告基於當時過熱之經
      濟環境，認為其公司之產品大有可為，邀請自訴人入股，尚難認其有為自己不
      法所有之意圖及有施用詐術之行為。
（二）再依公司法之規定，股份有限公司股東名單非屬公司登記之必要記載事項，且
      股份有限公司股份得以自由轉讓為原則，並已向公司辦理過戶登記為以足，無
      須向公司登記機關為登記，有經濟部中部辦公室九十二年四月二十九日經（九
      二）中辦三字第○九二三○八八五一二○號函在卷可證，是被告既無向主管機
      關辦理自訴人股東登記之義務，但亦難執此即謂被告有施用詐術之手段。
（三）且自訴人投資被告公司後一年餘，該公司方倒閉，自訴人於投資被告公司後，
      尚與被告互有往來長達二、三年，為自訴人所是認，其相互間應有相當之信賴
      關係存在，被告若是蓄意詐騙自訴人財物，當於收受八十萬元後立即潛逃，而
      非續與自訴人來往長達二、三年，是被告辯稱其未詐騙自訴人財物等語，應可
      採信。
（四）又民事上之債務不履行，縱係出於可歸責於債務人之事由，苟無足以證明債務
      人自始蓄意以此行詐之積極證據，亦不得以事後不履行債務之事實，推定其具
      有刑事犯罪之故意。而在當事人間依一般社會經驗原須承擔股票交易、公司虧
      損之風險，對事後公司因虧損而倒閉之結果，尤屬可得預見之不利益，要無因
      債務人施詐而陷於錯誤可言。自訴人僅以被告所經營之磐碁資訊股份有限公司
      於其投資一年餘後倒閉，遽指被告涉嫌詐欺，對於被告如何施用足以使其陷於
      錯誤之詐術，悉未提出具體事證以憑調查，自不得僅因未為監察人登記之債務
      不履行客觀結果，推測被告於交易之初存有詐欺取財之主觀犯意。況被告亦無
      規避其民事責任，已與自訴人達成和解，有和解書一紙在卷可稽，亦難認其有
      不法所有之意圖。此外查無足可證明被告犯詐欺罪之積極證據，自應諭知無罪
      。
六、據上論斷，應依刑事訴訟法第三百四十三條、第三百零一條第一項，判決如主文
    。
中      華      民      國      九十二      年      七    月  二十五    日
                              臺灣臺南地方法院刑事第五庭
                                  法  官  石家禎
右正本證明與原本無異。
如不服本判決應於送達後十日內向本院提出上訴狀。
                                  書記官  凌昇裕
中      華      民      國      九十二      年      七    月  二十五    日


司法院資訊處製作；財團法人民間司法改革基金會備份。
